【裁判字號】    97,台上,3792
【裁判日期】    970814
【裁判案由】    違反毒品危害防制條例
【裁判全文】
最高法院刑事判決            九十七年度台上字第三七九二號
上  訴  人  甲○○
上列上訴人因違反毒品危害防制條例案件，不服台灣高等法院台
南分院中華民國九十七年六月十日第二審判決（九十七年度上訴
字第四五三號，起訴案號：台灣台南地方法院檢察署九十六年度
毒偵字第三二七三、三四○七號），提起上訴，本院判決如下：
    主  文
上訴駁回。
    理  由
按刑事訴訟法第三百七十七條規定，上訴於第三審法院，非以判
決違背法令為理由，不得為之。是提起第三審上訴，應以原判決
違背法令為理由，係屬法定要件。如果上訴理由書狀並未依據卷
內訴訟資料，具體指摘原判決不適用何種法則或如何適用不當，
或所指摘原判決違法情事，顯與法律規定得為第三審上訴理由之
違法情形，不相適合時，均應認其上訴為違背法律上之程式，予
以駁回。本件原判決撤銷第一審關於施用第一級毒品二罪部分之
判決，仍處上訴人甲○○施用第一級毒品二罪罪刑，已詳敘認定
犯罪事實之依據及憑以認定之理由，從形式上觀察，並無任何違
背法令之處。查本件警方於民國九十六年十一月二十八日，係依
刑事訴訟法第一百三十一條之一規定，經上訴人及另案被告曾俊
賢之同意而為搜索，有上訴人及曾俊賢親自簽名並捺指印之台南
市政府警察局第一分局搜索扣押筆錄足憑，上訴人於第一審及原
審均自白認罪，同意行簡式審判程序，並未主張其同意搜索，係
出於非任意性，對於上開搜索扣押筆錄，亦表示無意見，於法律
審之本院始主張警員違法搜索，自非依據卷內資料執為指摘之適
法第三審上訴理由。而集合犯固因其行為特質而評價為包括一罪
，然並非所有反覆實行之行為，皆一律認為包括一罪，仍須從行
為人主觀犯意，自始係基於概括性，行為之時空上具有密切關係
，且依社會通念，認屬包括之一罪為合理適當者，始足當之，否
則仍應依實質競合予以併合處罰。尤以行為經警查獲時，其反社
會性已具體表露，行為人已有受非難之認識，其包括一罪之犯行
至此終止，如經司法機關為相關之處置（如具保、責付等）後，
猶再犯罪，則主觀上顯係另行起意，客觀上其受一次評價之事由
亦已消滅，自不得再以集合犯論。上訴人前因施用毒品案件，經
台灣台南地方法院裁定送觀察、勒戒，經同院檢察署檢察官為不
起訴處分後（九十六年度毒聲字第三０五號），仍未戒除毒癮，
復分別於九十六年十一月九日、二十八日，另行起意再犯本件施
用第一級毒品二罪，揆之前揭說明，其前後之行為自不得以集合
犯論。原判決予以數罪併罰，適用法則，核無不合。另刑法第六
十二條所謂自首，係指犯人在其犯罪未發覺前，向該管公務員承
認犯罪，而接受裁判而言。所謂發覺，固非以有偵查犯罪職權之
機關或人員確知其犯罪無誤為必要，祇須有確切之根據，對其發
生懷疑，將之列為偵查之對象，即得謂為已發覺。上訴人曾於九
十六年十一月九日因施用毒品犯行，為警查獲，警方懷疑其有繼
續施用毒品之惡習，於同月二十八日，經上訴人之同意搜索其住
宅，於警方搜索中自白施用第一級毒品之事實，則警方於其自白
前，既已對其發生懷疑，將之列為偵查之對象，即已發覺其犯罪
，自與自首要件不符。況修正刑法第六十二條關於自首減刑之規
定，已由「應減輕其刑」，修正為「得減輕其刑」。減輕與否，
事實審法院本有自由裁酌之權，原判決未予減輕其刑，仍無不合
。至扣案之外包裝袋，上訴人與另案被告曾俊智於警詢中均供認
為雙方共有，原判決據此宣告沒收，不採曾某在另案所述為其單
獨所有，採證亦無不當，難指為違法。上訴意旨置原判決之論敘
於不顧，仍執陳詞，就原判決已詳為論斷及說明之事項，再為事
實上之爭辯，並對原審採證認事之職權行使，任意指摘，難謂已
符合首揭法定上訴要件，其上訴違背法律上之程式，應予駁回。
據上論結，應依刑事訴訟法第三百九十五條前段，判決如主文。
中    華    民    國  九十七  年    八    月   十四   日
                      最高法院刑事第十一庭
                          審判長法官  花  滿  堂
                                法官  黃  正  興
                                法官  陳  東  誥
                                法官  林  錦  芳
                                法官  魏  新  和
      本件正本證明與原本無異
                                      書  記  官
中    華    民    國  九十七  年    八    月   十八   日
                                                      Ｑ


司法院資訊處製作；財團法人民間司法改革基金會備份。
